【裁判字號】    98,消債更,244
【裁判日期】    990303
【裁判案由】    更生事件
【裁判全文】
臺灣士林地方法院民事裁定           98年度消債更字第244號
債  務  人  甲○○
上列債務人聲請更生事件，本院裁定如下：
    主  文
聲請駁回。
聲請費用由債務人負擔。
    理  由
一、按債務人與金融機構協商成立者，不得聲請更生或清算，但
    因不可歸責於己之事由，致履行顯有重大困難者，不在此限
    ；本條例施行前，債務人依金融主管機關協調成立之中華民
    國銀行公會會員辦理消費金融案件無擔保債務協商機制與金
    融機構成立之協商，準用前項之規定，消費者債務清理條例
    （下稱消債條例）第151 條第5 項及第6 項分別定有明文。
    是債務清償方案成立後，由債務人依其條件履行，惟需於其
    後發生情事變更，債務人所預期收入或收益減少，致履行清
    償方案顯有困難或無法履行，因不可歸責於債務人，始能依
    消費者債務清理條例第151 條第6 項之規定聲請更生或清算
    。此項規定旨在避免債務人任意毀諾已成立之協商，濫用更
    生或清算之債務清理程序。又債務清償方案係經當事人行使
    程序選擇權所為之契約，債務人自應受其成立之協商內容所
    拘束。次按聲請更生或清算不合程式或不備其他要件者，法
    院應以裁定駁回之，但其情形可以補正者，法院應定期間先
    命補正，復為同條例第8 條所明定。
二、本件聲請意旨略以：伊有不能清償債務之虞，前曾於民國95
    年9 月依中華民國銀行公會會員辦理消費金融案件無擔保債
    務協商機制與金融機構成立協商，協商條件為自95年10月起
    ，分120 期，利率0 ％，每月還款新臺幣（下同）1 萬7678
    元。惟伊每月薪資3 萬5000元，扣除還款金額所餘1 萬7322
    元，不足以維持生活費2 萬3000元。故伊確係因不可歸責於
    己，致履行協商條件顯有重大困難。且伊無擔保或無優先權
    之債務總額未逾1200萬元，復未經法院裁定開始清算程序或
    宣告破產，爰向本院聲請更生云云。
三、經查，債務人所主張之上開事實，除每月薪資所得及生活費
    金額外，業據提出其財政部臺北市國稅局財產歸屬資料清單
    （見本院卷第22頁），財團法人金融聯合徵信中心當事人綜
    合信用報告－債務清理條例前置協商專用債權人清冊（見本
    院卷第36至39頁），中華民國銀行公會會員辦理消費金融案
    件無擔保債務協商機制協議書（見本院卷第74頁），全戶戶
    籍謄本（見本院卷第18頁）為證，堪信為真實。從而，本件
    應審酌者，乃債務人是否有不可歸責於己之事由致履行協商
    條件顯有重大困難之情事。本院以：
    (一)債務人雖主張其每月薪資所得為3 萬5000元，惟依其96、
      97年綜合所得稅各類所得資料清單所載，其月平均薪資分
      別為4 萬6529元及4 萬3291元（見本院卷第20、21頁）。
    (二)依債務人聲請更生時所提財產及收入狀況說明書所載，其
      每月必要支出為房租1 萬1000元，交通費1300元，伙食費
      4000元，水電費1400元，瓦斯費800 元，雜費1500元，及
      次子陳力齊扶養費3000元，合計2 萬3000元。
    (三)依上所述，依債務人97年平均月薪資所得4 萬3291元，扣
      除債務人自陳每月生活費及扶養費2 萬3000元後，所餘2
      萬0291元，足以履行每月還款1 萬7678元之協商條件，且
      尚餘2613元可資運用。從而，債務人主張其因不可歸責於
      己事由，致履行協商方案顯有重大困難云云，尚非可採。
四、再按法院認為必要時，得定期命債務人據實報告更生聲請前
    二年內財產變動之狀況，並對於消費者債務清理條例第43條
    所定事項補充陳述、提出關係文件或為其他必要之調查，消
    費者債務清理條例第44條定有明文。而此所謂「關係文件」
    ，包括足以審查印證債務人依同條例第43條第1 項、第6 項
    提出之「財產及收入狀況說明書」真實性之各年度綜合所得
    稅各類所得資料清單、薪資單或薪資轉帳證明等文件及資料
    。次按更生之聲請，債務人經法院通知，拒絕提出關係文件
    或為財產變動狀況之報告，應駁回之，同條例第46條第3 款
    亦有明文。本件債務人具狀聲請更生，漏未提出攸關審查其
    財產及收入狀況說明書是否正確之相關文件（詳如本院於99
    年1 月21日裁定附表所載），經本院於99年1 月21日裁定限
    其於15日內補正，該裁定已於99年1 月26日合法送達債務人
    ，有該裁定送達證書在卷足稽。詎債務人迄今猶未補正，顯
    已逾15日之期限。
五、綜上，債務人既曾於95年間依中華民國銀行公會會員辦理消
    費金融案件無擔保債務協商機制與金融機構成立協商，又核
    無不可歸責於己之事由致履行協商條件有重大困難，其更生
    之聲請，難認合法，且無從補正。另債務人復未依期補正審
    查其財產及收入狀況說明書是否正確之相關文件。揆諸首開
    說明，自得駁回本件更生之聲請。
六、爰裁定如主文
中    華    民    國    99    年    3     月    3    日
                  民事第二庭  法      官  絲鈺雲
上為正本係照原本作成。
如不服本裁定，應於裁定送達後10日內，以書狀向本院提出抗告
，並繳納抗告費新臺幣1千元。
中    華    民    國    99    年    3     月    3    日
                              書  記  官  高玉潔

司法院資訊處製作；財團法人民間司法改革基金會備份。
